【裁判字號】    92,訴,1004
【裁判日期】    920530
【裁判案由】    偽造有價證券等
【裁判全文】
臺灣高雄地方法院刑事判決                        九十二年度訴字第一四號
    公  訴  人  臺灣高雄地方法院檢察署檢察官
    被      告  丁○○
    指定辯護人  本院公設辯護人  丙○○
右列被告因偽造有價証券等案件，經檢察官提起公訴（九十二年度偵字第二八七四號
、第五六三三號），本院判決如左：
    主  文
丁○○意圖供行使之用而偽造有價證券，處有期徒刑壹年拾月，緩刑參年。
偽造之「票號一六六八五一號、發票人甲○○○、發票日九十一年四月二十六日、面
額新台幣參萬元」本票壹張沒收。
    事  實
一、丁○○因急需現款，明知甲○○○並未授權其簽發本票，竟基於意圖供行使之用
    及為自己不法所有及偽造有價證券、行使偽造有價證券之犯意，於九十一年四月
    二十六日，在高雄市○○區○○路二三號住處內，在票號一六六八五一號之空白
    本票上，偽填發票人甲○○○、發票日九十一年四月二十六日、面額新台幣（下
    同）三萬元，並在其上按捺指紋二枚，而偽造有價證券本票一張；復於同日中午
  十二時，在前揭住處，持所偽造之上開本票，向乙○○佯稱甲○○○委託其持上
    開本票代為借錢紓困而行使之，致乙○○信以為真，陷於錯誤而如數交付三萬元
    之現金予呂丁○○。嗣經乙○○持該偽造之本票向本院聲請准許強制執行時，乙○○及甲○○○始知悉上情。
二、案經乙○○、甲○○○訴請臺灣高雄地方法院檢察署檢察官偵查起訴。
    理  由
一、右揭事實，業據被告丁○○於偵查及本院審理中坦承不諱（見偵查卷第五、六頁
    及本院卷第十九頁），核與告訴人乙○○於偵查及本院中之指訴情節相符（見偵
    查卷第五六頁及本院卷第二○頁），且經告訴人甲○○○於偵查中陳稱其未授權
    被告簽發該本票等情明確（見偵查卷第六頁），並有上開本票影本及本院九十一
    年度票字第二五四○五號民事裁定影本各一紙附卷可稽（見發查卷第四、五頁）
    ，是被告之自白與事實相符，應可採信。本案事證明確，被告犯行堪以認定。
二、按行使偽造有價證券，以取得票面價值之對價，故不另論詐欺罪，但如以偽造之
    有價證券供作擔保或作為新債清償而借款，則其借款之行為，為行使有價證券以
    外之另一行為，其有方法結果關係，應論以詐欺罪之牽連犯（最高法院二十五年
上字第一八一四號判例及八十三年度臺上字第一七四四號、八十六年度臺上字第
    七一八號判決意旨參照）。本件被告丁○○以偽造之上開本票持向他人調借現款
    ，係以偽造之本票作為新債清償而借款，則其借款行為，為行使有價證券以外之
    另一行為，應予論擬。是核被告所為，係犯刑法第二百零一條第一項之偽造有價
    證券罪、第三百三十九條第一項之詐欺取財罪。被告偽造「甲○○○」之署名並
    按指印，該指印同為代表「甲○○○」之署名，作用及效力與署押無異，亦屬署
    押，是其在上開本票上偽造「甲○○○」屬押、指印之行為，為偽造有價證券之
    部分行為；其偽造有價證券後持以行使，行使偽造有價證券之低度行為亦為偽造
    有價證券之高度行為所吸收，均不另論罪。被告所犯上開偽造有價證券、詐欺取
    財二罪間，有方法目的之牽連關係，為牽連犯，應從一重之偽造有價證券罪處斷
    。又本件被告係因急需用款，思慮未周，始一時失慮未徵得甲○○○之同意致誤
    觸刑章，而其所偽造之本票面額僅有三萬元，尚非鉅大，且僅有一張，及告訴人
    乙○○、甲○○○於偵查或本院審理中表示不願追究或願意原諒被告不再追究之
    意（見偵查卷第六頁、本院卷第二一頁），觀其犯罪情節尚非重大，而所犯本罪
    法定刑為三年以上有期徒刑，與其犯罪情節相較，實屬情輕法重，揆其前開犯罪
    情狀客觀上足以引起一般人之同情，顯有堪資憫恕之處，本院認即令處以法定最
    低刑度猶嫌過重，爰依刑法第五十九條規定，酌減其刑。爰審酌被告之品行、智
    識程度、犯罪之動機、偽造本票之金額及數量，且業與告訴人乙○○達成和解，
    有和解書影本在卷可佐（見偵查卷第一○頁），暨犯罪後態度等一切情狀，量處
    如主文所示之刑。末查，被告前未曾受有期徒刑以上刑之宣告，有臺灣高等法院
    被告全國前案紀錄表可按，而被告現已得告訴人之原諒，且被告係因急用，一時
    失慮而為本件犯行，惡性並非重大，其犯罪後深感悔悟，經此偵審教訓，信已足
    收警惕之效，當無再犯之虞，故本院認對其所宣告刑以暫不執行為適當，併予宣
    告緩刑三年，以勵自新。
三、偽造之「票號一六六八五一號、發票人為甲○○○、發票日為九十一年四月二十
    六日、面額為新臺幣參萬元」之本票一張，應依刑法二百零五條規定，不問屬於
    犯人與否宣告沒收之。而上開本票既經宣告沒收，則其上偽造之「甲○○○」屬
    押一枚及指印二枚，自無庸再重複就偽造之署押、指印宣告沒收（參照最高法院
    五十一年台上字第一０五四號判例），是公訴人認應依刑法第二百十九條規定併
    予沒收，尚有誤會。另起訴書第三頁背面雖有附表，然起訴之事實並無引用附表
    之記載，該附表顯係贅載，附此敘明。
據上論斷，應依刑事訴訟法第二百九十九條第一項前段，刑法第二百零一條第一項、
第三百三十九條第一項、第二百零五條、第五十五條、第五十九條、第七十四條第一
款、罰金罰鍰提高標準條例第一條，判決如主文。
本案經檢察官葉芳秀到庭執行職務。
中      華      民      國    九十二    年      五      月     三十     日
                                  臺灣高雄地方法院刑事第三庭
                                      法  官    廖純卿
右正本證明與原本無異。
如不服本判決，應於判決送達後十日內，向本院提出上訴狀。
                                      書記官    劉企萍
中    華    民    國      九十二      年      五      月      三十      日
附錄本案論罪科刑法條全文：
刑法第二百零一條
意圖供行使之用，而偽造、變造公債票、公司股票或其他有價證券者，處三年以上十
年以下有期徒刑，得併科三千元以下罰金。
行使偽造、變造之公債票、公司股票或其他有價證券，或意圖供行使之用，而收集或
交付於人者，處一年以上七年以下有期徒刑，得併科三千元以下罰金。
刑法第三百三十九條第一項
意圖為自己或第三人不法之所有，以詐術使人將本人或第三人之物交付者，處五年以
下有期徒刑、拘役或科或併科一千元以下罰金。


司法院資訊處製作；財團法人民間司法改革基金會備份。
